【裁判字號】    99,抗,28
【裁判日期】    990604
【裁判案由】    本票裁定抗告
【裁判全文】
臺灣彰化地方法院民事裁定                99年度抗字第28號
抗  告  人  甲○○○
相  對  人  乙○○
抗告人因與乙○○間等本票裁定抗告事件，對於中華民國99年5
月13日臺灣彰化地方法院99年度司票字第285號裁定提起抗告，
本院裁定如下：
    主  文
抗告駁回。
抗告程序費用由抗告人負擔。
    理  由
一、按執票人向本票發票人行使追索權時，得聲請法院裁定後強
    制執行。票據法第123條定有明文。又本票執票人依上開法
    條之規定，聲請法院裁定及抗告法院之裁定，僅依非訟案件
    程序，以審查強制執行許可與否，並無確定實體上法律關係
    存否之效力，如發票人就票據債務之存否有爭執時，應由發
    票人提起確認之訴，以資解決，最高法院56年台抗字第714
    號、57年台抗字第76號著有判例。
二、本件相對人主張：伊執有抗告人為發票人，如原裁定所示之
    本票一紙，並免除作成拒絕證書，詎屆期提示未獲付款，依
    票據法第123條聲請裁定許可強制執行等情，已據提出本票
    一紙為證，原裁定予以准許，即無不合。抗告意旨略以：抗
    告人與相對人素昧生平，亦與相對人無任何生意往來，更無
    任何借貸之法律關係，另按本票發票人經免除作成拒絕證書
    之記載時，執票人得不請求作成拒絕證書，而行使追索權，
    然執票人在行使追索權時，仍應於所訂期限內為付款之提示
    ，本件執票人於到期日並未向抗告人為提示及催討，裁定書
    亦無提及催討之證據，原裁定不察而准許相對人本票裁定實
    有違誤等語，經查：票據為流通性證券，抗告人主張不認識
    相對人，並不表示相對人不可行使票據之權利，抗告人容有
    誤解，即使執票人依票據法第123條規定，向本票之發票人
    行使追索權時，聲請法院裁定對發票人之財產強制執行者，
    發票人縱對簽章之真正有所爭執，法院仍應為准許強制執行
    之裁定（見最高法院52年臺抗字第163 號判例），因所稱即
    使屬實，亦係實體上之爭執，應由抗告人另行提起訴訟以資
    解決，本件非訟程序不得加以審究，仍應為許可強制行之裁
    定；另本票執票人不於法定期限內為付款之提示或作成拒絕
    證書者，不過對於發票人以外之前手喪失追索權，其對發票
    人之追索權不因而同時喪失（票據法第144 條準用第104 條
    ），蓋以本票發票人所負責任與匯票承兌人同為最後償還義
    務人（票據法第121 條）（參見最高法院49年台上字第850
    號判決），法院依票據法第123 條准許相對人為強制執行之
    裁定，並無違誤，抗告人以相對人未提示系爭本票而逕行聲
    請本院為強制執行之裁定有違法之嫌等語亦為無理由。
三、據上論結，本件抗告為無理由，非訟事件法第46條、第21條
    第2項，民事訴訟法第495條之1第1項、第449條第1項、第78
    條，裁定如主文。
中    華    民    國    99    年    6     月    4     日
                  民事第二庭         法  官李言孫
以上正本係照原本作成。
本裁定不得再抗告。
中    華    民    國    99    年    6     月    7     日
                                      書記官  詹國立

司法院資訊處製作；財團法人民間司法改革基金會備份。
